臺灣臺中地方法院民事判決
110年度勞訴字第175號
原      告  黃子澤  
被      告  世正光電股份有限公司

法定代理人  林國瑞  
訴訟代理人  廖怡婷律師
上列當事人間請求給付資遣費等事件，本院於民國111年11月1日
言詞辯論終結，判決如下：
    主  文
一、被告應給付原告新臺幣參拾柒萬零捌佰元及自民國一百一十
    年四月二十一日起至清償日止，按週年利率百分之五計算之
    利息。
二、原告其餘之訴駁回。
三、訴訟費用由被告負擔分十之七，餘由原告負擔。
四、本判決第一項得假執行；但被告如以新臺幣參拾柒萬零捌佰
    元為原告預供擔保，得免為假執行。
    事實及理由
一、原告主張：原告自104年3月1日起受僱於被告，月平均工資
    為98,153元。嗣被告於109年11月8日以勞動基準法第11條第
    2款為由終止與原告間之勞動契約，尚積欠原告資遣費279,1
    91元、特別休假未休工資91,609元、代墊款62,705元、零用
    金66,932元、109年11月份工資26,174元，合計526,611元，
    爰依兩造間之勞動契約、勞動基準法第38條、勞工退休金條
    例第12條第1項規定提起本件訴訟等語，並聲明：被告應給
    付原告526,611元，及自支付命令送達翌日起至清償日止，
    按週年利率百分之5計算之利息。
二、被告則以：原告為主導被告重要事務之專業經理人，非單純
    聽從指示、受監督之員工，其同時為被告之董事，持有公司
    股份152,000股，反觀林國瑞雖為董事長，所持有之股份僅5
    71股，遠少於原告所持有之公司股份，且原告常為員工出勤
    及帳務最終審核之人，又製作及持有公司之移交清冊、營運
    建議等內部機密資料，是兩造間非僱傭關係，自無勞動基準
    法之適用。又被告未積欠代墊貨款，亦已給付零用金、109
    年11月份工資，原告請求無理由等語，資為抗辯，並聲明：
    原告之訴駁回。
三、得心證之理由：
  ㈠兩造間是否成立勞動契約關係？
　⒈被告抗辯其與原告間非屬勞動契約關係，並無勞動基準法等
    相關勞工法令之適用等語。按稱僱傭者，謂當事人約定，一
    方於一定或不定之期限內為他方服勞務，他方給付報酬之契
    約；稱承攬者，謂當事人約定，一方為他方完成一定之工作
    ，他方俟工作完成，給付報酬之契約；稱委任者，謂當事人
    約定，一方委託他方處理事務，他方允為處理之契約，民法
    第482條、第490條第1項、第528條分別定有明文。參酌勞動
    基準法規定之勞動契約，指當事人之一方，在從屬於他方之
    關係下，提供職業上之勞動力，而由他方給付報酬之契約。
    可知僱傭契約乃當事人以勞務之給付為目的，受僱人於一定
    期間內，應依照僱用人之指示，從事一定種類之工作，且受
    僱人提供勞務，具有繼續性及從屬性之關係。而承攬契約之
    當事人則以勞務所完成之結果為目的，承攬人只須於約定之
    時間完成一個或數個特定之工作，與定作人間無從屬關係，
    可同時與數位定作人成立數個不同之承攬契約，二者性質並
    不相同。至委任契約則與僱傭契約均約定以勞動力之提供作
    為契約當事人給付之標的，惟僱傭契約係當事人之一方，對
    於他方在從屬關係下提供其職業上之勞動力，而他方給付報
    酬之契約，與委任契約之受任人處理委任事務時，並非基於
    從屬關係不同。又一般學理上亦認勞動契約當事人之勞工，
    具有下列特徵：㈠人格上從屬性，即受僱人在雇主企業組織
    內，服從雇主權威，並有接受懲戒或制裁之義務。㈡親自履
    行，不得使用代理人。㈢經濟上從屬性，即受僱人並不是為
    自己之營業勞動而是從屬於他人，為該他人之目的而勞動。
    ㈣納入雇主生產組織體系，並與同僚間居於分工合作狀態。
    勞動契約之特徵，即在此從屬性。
　⒉經查，原告於上班時間，有工作地點及時間之限制，對自己
    作息時間不能自由支配，即原告提供勞務具有時間及地點之
    拘束性，原告任職期間，復均係受被告任用、調派、管理指
    揮，非任由原告自由決定勞務給付之時間、方法，需服從被
    告之監督，又原告與其他員工彼此間分工合作外銷市場開發
    、研發、財務管控，且須親自執行勞務，再者，原告從事外
    銷市場開發、研發、財務管控工作即為獲取工資之對價，無
    論於組織、經濟及勞動人格上，皆具有從屬於被告之性質，
    兩造間屬勞動契約關係，有勞動基準法等相關勞工法令之適
    用。是被告之上開抗辯，即無可採。
　㈡原告請求被告給付資遣費279,191元，有無理由？
　  按勞工適用本條例之退休金制度者，適用本條例後之工作年
    資，於勞動契約依勞動基準法第十一條、第十三條但書、第
    十四條及第二十條或職業災害勞工保護法第二十三條、第二
    十四條規定終止時，其資遣費由雇主按其工作年資，每滿一
    年發給二分之一個月之平均工資，未滿一年者，以比例計給
    ；最高以發給六個月平均工資為限，不適用勞動基準法第十
    七條之規定，勞工退休金條例第12條第1項定有明文。本件
    兩造間之勞動契約既係依勞動基準法第11條第2款規定終止
    ，原告自得按上開規定請求被告給付資遣費。經查，原告自
    104年3月1日起受僱於被告，迄至109年11月8日止，期間共
    計5年8月又8日，而原告於勞動契約終止前6個月之平均工資
    為98,153元，故原告得請求之資遣費應為279,191元【計算
    式：98,153×｛5＋〔（8＋8/30）÷12〕｝×1/2＝279,191，元以下四
    捨五入】。　
　㈢原告請求被告給付特別休假未休工資91,609元，有無理由？
    按勞工在同一雇主或事業單位，繼續工作滿一定期間者，應
    依下列規定給予特別休假：一、六個月以上一年未滿者，三
    日。二、一年以上二年未滿者，七日。三、二年以上三年未
    滿者，十日。四、三年以上五年未滿者，每年十四日。五、
    五年以上十年未滿者，每年十五日。六、十年以上者，每一
    年加給一日，加至三十日為止。勞工之特別休假，因年度終
    結或契約終止而未休之日數，雇主應發給工資。但年度終結
    未休之日數，經勞雇雙方協商遞延至次一年度實施者，於次
    一年度終結或契約終止仍未休之日數，雇主應發給工資。勞
    工依本條主張權利時，雇主如認為其權利不存在，應負舉證
    責任，勞動基準法第38條第1項、第4項、第6項分別定有明
    文。查原告自104年3月1日起受僱於被告，至109年11月8日
    勞動契約終止日止，原告主張尚有28日特別休假未休，被告
    未能證明原告已休畢特別休假，則原告請求被告給付特別休
    假未休工資91,609元（計算式：98,153÷30×28＝91,609，元
    以下四捨五入），即屬有據。
　㈣原告請求被告給付代墊款62,705元，有無理由？
　⒈按當事人主張有利於己之事實者，就其事實有舉證之責任。
    民事訴訟法第277條定有明文。所謂舉證係指就爭訟事實提
    出足供法院對其所主張者為有利認定之證據而言，若所舉證
    據，不能對其爭訟事實為相當之證明，自無從認定其主張為
    真正。次按民事訴訟如係由原告主張權利者，應先由原告負
    舉證之責，若原告先不能舉證，以證實自己主張之事實為真
    實，則被告就其抗辯事實即令不能舉證，或其所舉證據尚有
    疵累，亦應駁回原告之請求。原告主張為被告代墊62,705元
    （人民幣14,582.5元），即應就此負舉證責任。
　⒉經查，原告雖提出交易紀錄、付款申請書為證，惟交易紀錄
    內容，僅有轉帳摘要及金額（見司促卷第43頁），無從知悉
    轉帳原因、交易雙方、究竟有無匯款入帳等情；付款申請書
    所載金額「16,750元」與本件「14,582.5元」不同，且經林
    國瑞指示「請再核對清楚後再議」等語（見本院卷㈠第99至1
    05頁），尚難僅以前揭文件認定被告有積欠代墊貨款，且原
    告除前揭文件外，並未就其為被告代墊62,705元之事實提出
    任何證據以明其說，原告主張其為被告代墊62,705元云云，
    尚難憑取。
　㈤原告請求被告給付零用金66,932元、109年11月份工資26,174
    元，有無理由？
　　被告已如數給付零用金及109年11月份工資，有交易明細查
    詢、存摺內頁在卷可稽（見司促卷第61頁，本院卷㈠第463頁
    ），原告未能舉證尚有其他零用金、109年11月份工資，被
    告未給付，則其所為之請求，自無足採。
五、綜上所述，原告依勞動基準法第38條、勞工退休金條例第12
    條第1項規定，請求被告給付370,800元（計算式：279,191＋
    91,609＝370,800），及自支付命令送達翌日即110年4月21日
    （見司促卷第105頁）起至清償日止，按週年利率百分之5計
    算之利息，為有理由，應予准許。逾此範圍之請求，為無理
    由，應予駁回。
六、本件係就勞工之給付請求，為雇主敗訴之判決，依勞動事件
    法第44條第1項規定，應依職權宣告假執行，並依同條第2項
    規定，職權宣告被告預供擔保後，得免為假執行。
七、本件事證已臻明確，兩造其餘攻擊防禦方法及證據，核與判
    決之結果不生影響，爰不一一論列，併此敘明。
八、訴訟費用負擔之依據：民事訴訟法第79條。
中　　華　　民　　國　　111 　年　　12　　月　　6 　　日
                  勞動法庭    法  官  董惠平
正本係照原本作成。
如對本判決上訴，須於判決送達後20日內向本院提出上訴狀。如
委任律師提起上訴者，應一併繳納上訴審裁判費。
中　　華　　民　　國　　111 　年　　12　　月　　6 　　日
                              書記官  劉雅玲